臺灣嘉義地方法院刑事判決　　　　　　　 94年度訴字第253號
公　訴　人　臺灣嘉義地方法院檢察署檢察官
被　　　告　甲○○
上列被告因常業詐欺案件，經檢察官提起公訴（九十三年度偵字
第五七六六、九十四年度偵字第七一二號、九十四年度偵字第二
六八號），本院合議庭裁定由受命法官以簡式程序進行審理，判
決如下：
    主  文
甲○○連續幫助連續意圖為自己不法之所有，以詐術使人將本人
之物交付，處有期徒刑參月，如易科罰金，以參佰元折算壹日。
    事  實
一、甲○○因亟需款項，其明知提供己有金融機構帳戶之存摺、
    密碼及金融卡得以換取現金，且能預見其提供之帳戶有遭他
    人利用作為詐騙工具之可能，竟仍不違其本意，而基於幫助
    詐欺之概括犯意，連續於如附表一所示之時、地，以如附表
    一所示之代價，將如附表一所示帳戶之存摺、金融卡及密碼
    販予己○○（同案另由本院審理中），任其將上開存摺、密
    碼及提款卡等物交付真實姓名年籍不詳自稱「劉先生」之成
    年男子（下稱「劉先生」）或其他真實姓名年籍不詳具有詐
    欺取財犯意者之手中，作為遭詐欺者匯入款項及便於行騙者
    提領匯款使用。而「劉先生」或其他真實姓名年籍不詳具有
    詐欺取財犯意者取得上開甲○○所提供之金融帳戶後，基於
    意圖為自己不法所有及詐欺取財之概括犯意，先後於如附表
    二所示之時間，以如附表二所示之方式，連續向如附表二所
    示之人行騙，致如附表二所示者陷於錯誤而依其指示匯款至
    甲○○所提供之上開金融機構帳戶內，而由「劉先生」或其
    他真實姓名年籍不詳具有詐欺取財犯意者提領一空。甲○○
    以此方式幫助「劉先生」或其他真實姓名年籍不詳具有詐欺
    取財者實施詐欺取財行為。嗣因如附表二所示者發覺帳戶內
    金額短少，始知受騙，而報警查辦。
二、案經戊○○、丁○○、乙○○、丙○○訴由嘉義市警察局第
    一分局報請臺灣嘉義地方法院檢察署檢察官偵查起訴。
    理  由
一、訊據被告甲○○對上開事實迭於警詢時、偵查中、本院訊問
    時及本院審理時均坦承不諱（見本院卷一第252頁至第255頁
    、本院卷二第31頁、第43頁、第49頁至第51頁），核與證人
    即同案被告庚○○、己○○於警詢時、偵查中及本院審理時
    之證述情節，以及證人即告訴人戊○○、丁○○、乙○○、
    丙○○於警詢時之指訴情節相符，復有中國信託商業銀行股
    份有限公司嘉義分行九十三年十月二十日中信銀嘉義字第93
    008220226 號函附開戶基本資料及資金往來明細各乙份、被
    告於中國農民銀行所開設帳戶之客戶基本資料及存戶交易明
    細表各乙份、被告於合作金庫銀行所開設帳戶之交易資料查
    詢單乙份、告訴人戊○○轉帳之自動櫃員機交易明細表乙紙
    、告訴人丁○○轉帳之自動櫃員機交易明細表三紙、告訴人
    乙○○轉帳之自動櫃員機交易明細表乙紙、告訴人丙○○轉
    帳之自動櫃員機交易明細表二紙、同案被告己○○之照片二
    幀附卷可稽，均足徵被告上開任意性自白確與事實相符，而
    堪以採信。是本件事證明確，被告上開犯行至堪認定，應依
    法論科。
二、按刑法上之幫助犯，係指以幫助之意思，對於正犯資以助力
    ，而未參與實施犯罪之行為者而言，本案被告甲○○以幫助
    他人犯罪之意思，所參與者係詐欺取財構成要件以外之行為
    ；而上開取得被告帳戶之真實年籍不詳自稱「劉先生」之成
    年男子或與其有詐欺取財犯意聯絡之成年人，以如附表二所
    示之事由誘騙告訴人匯款，造成告訴人之存款轉入被告之帳
    戶，係犯刑法第三百三十九條第一項之詐欺取財罪。而上開
    詐欺取財正犯先後如附表二所示之四次詐欺取財犯行，時間
    緊接，所犯係構成要件相同之罪，為連續犯，應依刑法第五
    十六條規定以一罪論。是核被告上開所為，係犯刑法第三百
    三十九條第一項詐欺取財罪之幫助犯。而被告如附表一所示
    二次販賣帳戶之幫助詐欺取財犯行，時間緊接，所犯係構成
    要件相同之罪，為連續犯，應依刑法第五十六條規定以一罪
    論，並加重其刑。又被告所犯上開幫助詐欺取財罪，為從犯
    ，應依刑法第三十條第二項之規定，按正犯之刑減輕之，並
    與上開連續犯加重部分，先加後減之。至公訴意旨固認被告
    所犯係刑法第三百四十條常業詐欺罪之幫助犯等語，固非無
    見。惟按刑法所謂「常業」，指反覆以同種類行為為目的之
    社會活動之職業性犯罪而言。本案依被告之供述、告訴人之
    指訴、被告之開戶資料、交易明細表及告訴人出具之自動櫃
    員機交易明細表等證據，僅能證明取得被告帳戶之真實姓名
    年籍不詳之成年人，以如附表二所示之方式向各該告訴人詐
    欺取財，尚無其他積極事證可資證明取得被告帳戶之真實姓
    名年籍不詳之成年人有恃該行為營生之客觀事實，自難論以
    上開正犯為常業犯，是公訴意旨認被告所犯係幫助常業詐欺
    罪嫌，尚有未洽，惟起訴事實與本院認定事實尚屬同一，爰
    變更起訴法條，併此敘明。爰審酌被告為圖小利，竟將帳戶
    存摺交予真實姓名、年籍不詳之人，供不法之徒詐欺他人財
    物，幫助詐欺者得以隱匿其真實身分，減少遭查獲之風險，
    且使警察機關追查真正幕後詐欺正犯憑添困擾，造成社會及
    金融秩序紊亂及犯罪坦承犯行之態度等一切情狀，量處如主
    文所示之刑，併諭知易科罰金之折算標準，以資懲儆。
三、公訴意旨另以：被告甲○○基於使詐欺集團得以掩飾重大犯
    罪所得財物之犯意，將其所有如附表一所示之金融機構存摺
    、密碼及金融卡以每本一千元至一千五百元之代價，出賣予
    真實姓名年籍不詳姓名之成年人使用，作為轉帳之帳戶，藉
    以掩飾常業詐欺所得款項而使之不易追查，因嗣有如附表二
    所示之告訴人匯款至被告上開所出售之帳戶，並為詐欺集團
    人員提領一空，因認被告涉嫌刑法第三十條第一項前段、洗
    錢防制法第九條第一項之幫助洗錢罪嫌。惟按犯罪事實應依
    證據認定之，無證據不得認定其犯罪事實；不能證明被告犯
    罪者，應諭知無罪之判決，刑事訴訟法第一百五十四條第二
    項及同法第三百零一條第一項分別定有明文。次按洗錢行為
    係指行為人為掩飾或隱匿自己或他人「重大犯罪」所得財物
    或財產上之利益，或行為人收受、搬運、寄藏、故買或牙保
    他人因重大犯罪所得財物或財產上之利益，洗錢防制法第二
    條規定甚明。故洗錢防制法之制定，旨在規範特定「重大犯
    罪」不法所得之資金或財產，藉由洗錢行為，諸如經由各種
    金融機關或其他交易管道，轉換成為合法來源之資金或財產
    ，以切斷資金與當初犯罪行為之關連性，俾便於隱匿其犯罪
    行為或該資金不法來源或本質，以逃避追訴、處罰。是該法
    之制定背景，主要係針對預防鉅額贓款，經由洗錢行為轉變
    為合法來源，造成資金流向之中斷，使偵查機關無法藉由資
    金之流向，追查不法前行為之犯罪行為人，足見其所保護之
    法益為國家對特定重大犯罪之追訴及處罰；至對於不法之前
    行為其所侵害之一般法益，則因已有該當各行為之構成要件
    加以保護，自非洗錢防制法所欲規範之對象。查本件取得被
    告金融機構帳戶之真實姓名、年籍不詳之成年人，固以如附
    表二所示之方式向如附表二所示之告訴人詐欺取財，然尚無
    其他積極事證可資證明取得被告帳戶之真實姓名、年籍不詳
    之成年人有恃該行為營生之客觀事實，故難論以上開正犯為
    常業犯，而無由認定其構成「常業詐欺罪」，業如上述。準
    此，本件詐欺取財之正犯所構成之犯罪則非洗錢防制法第三
    條所定之「重大犯罪」，是其行為顯與洗錢防制法第二條第
    一款所稱「洗錢」之構成要件並不該當，而被告縱有幫助正
    犯實施詐欺取財犯行之行為，亦不構成同法第九條第一款洗
    錢罪之幫助犯。惟公訴人認此部分犯行與其所起訴之犯行，
    有想像競合犯之裁判上一罪關係，爰不另為無罪之諭知，附
    此敘明。
據上論斷，應依刑事訴訟法第二百七十三條之一第一項、第二百
九十九條第一項前段、第三百條，刑法第三十條第一項前段、第
三百三十九條第一項、第五十六條、第四十一條第一項前段，罰
金罰鍰提高標準條例第一條前段、第二條，判決如主文。
本案經檢察官吳咨泓到庭執行職務。
中　　華　　民　　國　　94　　年　　11　　月　　10　　日
                  刑事第四庭    法　官 曾宏揚
上列正本證明與原本無異。
如不服本判決，應於判決送達後10日內向本院提出上訴狀（應附
繕本）。告訴人或被害人如對於本判決不服者，應具備理由請求
檢察官上訴，其上訴期間之計算係以檢察官收受判決正本之日期
為準。
中　　華　　民　　國　　94　　年　　11　　月　　10　　日
                                書記官  陳慶昀
附錄論罪科刑法條全文：
刑法第339條
(普通詐欺罪)
意圖為自己或第三人不法之所有，以詐術使人將本人或第三人之
物交付者，處5年以下有期徒刑、拘役或科或併科1千元以下罰金
。
以前項方法得財產上不法之利益或使第三人得之者，亦同。
前二項之未遂犯罰之。
刑法第三百三十九條第一項
附表一：
┌─┬─┬──────┬─────┬─────┬───┐
│編│戶│出        售│出      售│出      售│出  售│
│號│名│帳        號│時      間│地      點│金  額│
├─┼─┼──────┼─────┼─────┼───┤
│一│王│合作金庫嘉義│93年9月25 │嘉義市興業│新臺幣│
│  │三│分行00000000│日15時許  │西路「興嘉│1000元│
│  │和│00000000號  │          │公園」    │      │
├─┼─┼──────┼─────┼─────┼───┤
│二│王│中國農民銀行│93年9月25 │嘉義市興業│新臺幣│
│  │三│嘉義分行0020│日15時許  │西路「興嘉│1000元│
│  │和│0000000000號│          │公園」    │      │
├─┼─┼──────┼─────┼─────┼───┤
│三│王│中國信託銀行│93年9月27 │嘉義市興業│新臺幣│
│  │三│嘉義分行0000│日21時許  │西路「興嘉│1500元│
│  │和│000000000000│          │公園」    │      │
│  │  │號          │          │          │      │
└─┴─┴──────┴─────┴─────┴───┘
附表二：
┌──┬───┬───────────────────┐
│編號│被害人│詐騙手法（含時間、地點）、金額及帳戶  │
├──┼───┼───────────────────┤
│ 一 │丁○○│93年 9月25日某時許，以簡訊向丁○○佯稱│
│    │      │其信用卡遭消費一筆金額，利用丁○○不熟│
│    │      │悉自動櫃員機轉帳功能之弱點，以做識別碼│
│    │      │變更為由，誘騙丁○○至臺中市○區○○街│
│    │      │四十二號郵局之自動櫃員機依詐騙者電話指│
│    │      │示操作，使丁○○陷於錯誤，而於同日20時│
│    │      │許，誤把自己金融存簿之70,011元，轉帳匯│
│    │      │至如附表一編號一所示帳戶內。          │
├──┼───┼───────────────────┤
│ 二 │戊○○│93年 9月25日16時21分許，以簡訊向戊○○│
│    │      │佯稱其信用卡遭人盜刷，利用戊○○不熟悉│
│    │      │自動櫃員機轉帳功能之弱點，以查看確認帳│
│    │      │戶為由，誘騙戊○○至臺南縣新化鎮中正郵│
│    │      │局之自動櫃員機依詐騙者電話指示操作，使│
│    │      │戊○○陷於錯誤，而於同年月26日15時48分│
│    │      │許，誤把自己金融存簿之64,678元，轉帳匯│
│    │      │至如附表一編號二所示帳戶內。          │
├──┼───┼───────────────────┤
│ 三 │乙○○│93年 9月27日16時許，以簡訊向乙○○佯稱│
│    │      │其信用卡遭人盜刷，利用乙○○不熟悉自動│
│    │      │櫃員機轉帳功能之弱點，以更改密碼為由，│
│    │      │誘騙乙○○至臺中縣潭子加工區郵局之自動│
│    │      │櫃員機依詐騙者電話指示操作，使乙○○陷│
│    │      │於錯誤，而於同日17時46分許，誤把自己金│
│    │      │融存簿之22,260元，轉帳匯至如附表一編號│
│    │      │一所示帳戶內。                        │
├──┼───┼───────────────────┤
│ 四 │丙○○│93年 9月28日15時許，以電話向丙○○佯裝│
│    │      │其兒子透過電話求救，使丙○○陷於錯誤，│
│    │      │而依指示至高雄市○○路中國信託商業銀行│
│    │      │之自動櫃員機，於同日15時38分許及同日15│
│    │      │時39分許，分別將1,9000元及1000元，存入│
│    │      │至如附表一編號三所示帳戶內。          │
└──┴───┴───────────────────┘
